【裁判字號】    94,交簡上,244
【裁判日期】    950127
【裁判案由】    過失傷害
【裁判全文】
臺灣高雄地方法院刑事判決           94年度交簡上字第244號
上  訴  人  臺灣高雄地方法院檢察署檢察官
被      告  乙○○
上列上訴人因被告過失傷害案件，不服本院交通法庭中華民國94
年9 月14日94年度交簡字第2425號第一審簡易判決（聲請簡易判
決處刑案號：臺灣高雄地方法院檢察署94年度偵字第14046 號）
，提起上訴，本院管轄之第二審合議庭判決如下：
    主  文
原判決撤銷。
乙○○因過失傷害人，處拘役肆拾伍日，如易科罰金，以佰元
折算壹日，緩刑貳年。
    事  實
一、乙○○領有普通小客車駕駛執照，其於民國94年2 月7 日下
    午，駕駛車牌號碼ZX-6530 號自用小客車，由北向南行駛於
    高雄市○○區○○路上，原應注意遵守汽車在雙向二車道行
    駛，在快慢車道間變換車道時，應讓直行車先行，並注意安
    全距離，而依當時天候晴、日間有自然光線、路面狀況良好
    及被告智識能力等情形，並無不能注意之情事，竟疏未注意
    ，於同日16時許，駕駛上開自用小客車行經上揭路段紅毛港
    公車站以北第1 根路燈前時，因手機鈴響，欲停靠路邊接聽
    電話，竟未讓同向右後方行駛而來，騎乘車牌號碼WDB-027
    號輕型機車之甲○○○先行並注意安全距離，即貿然將所駕
    駛之自用小客車由快車道變換至慢車道；致甲○○○避煞不
    及，追撞乙○○所駕車輛尾部，甲○○○因此受有左脛腓骨
    骨折及下巴1.5 公分撕裂傷等傷害。乙○○於肇事後留在現
    場，於有偵查犯罪職權之機關或公務員發覺肇事者前，即向
    前來現場處理之警員坦承肇事而接受裁判。
二、案經甲○○○訴由高雄市政府警察局小港分局報請臺灣高雄
    地方法院檢察署檢察官偵查後聲請簡易判決處刑。
    理  由
一、上揭犯罪事實，業據被告乙○○於警詢及本院審理時坦承不
    諱，核與證人即告訴人甲○○○於警詢時指訴之情節相符，
    並有道路交通事故現場圖1 紙、高雄市立小港醫院診斷證明
    書2 紙附卷可稽（證人甲○○○於警詢所述及前開道路交通
    事故現場圖、診斷證明書，均屬被告以外之人於審判外之言
    詞或書面陳述，而公訴人及被告就上開言詞、書面陳述，於
    本院審判程序中均同意作為證據〈見本院95年1 月18日審判
    筆錄〉，本院審酌該言詞、書面陳述作成之情形均屬正常，
    並無何不當之情形，且與待證事實有關聯性，認適當作為證
    據，故上開言詞、書面陳述依刑事訴訟法第159 條之5 第1
    項之規定，均具有證據能力）。按汽車在雙向二車道行駛，
    在快慢車道間變換車道時，應讓直行車先行，並注意安全距
    離，道路交通安全規則第97條第5 款定有明文。本件被告駕
    駛自用小客車時本應注意上開規定，而依當時情形及其智識
    能力，亦無不能注意之情形，竟疏未注意上開規定而貿然由
    快車道變換至慢車道，致由同向右後方行駛而來之告訴人避
    煞不及，所騎機車追撞被告所駕車輛尾部，告訴人因而受有
    左脛腓骨骨折及下巴1.5 公分撕裂傷等傷害。是以，被告就
    本件車禍之發生有過失，且其過失行為使告訴人因而受傷，
    被告之過失行為與告訴人之傷害結果間，具有相當因果關係
    。綜上所述，本件事證明確，被告犯行堪予認定。
二、核被告所為，係犯刑法第284 條第1 項前段過失傷害罪。被
    告於肇事後留在現場，於有偵查犯罪職權之機關或公務員僅
    知悉犯罪事實，但不知犯罪人為何人前，即向前來現場處理
    之警員坦承肇事，有高雄市政府警察局交通大隊交通事故談
    話紀錄表1 份附卷可考，嗣並接受裁判，合乎自首之要件，
    應依刑法第62條前段規定，減輕其刑。
三、原審以被告犯罪事證明確，予以論罪科刑，固非無見，惟查
    ：(一)告訴人於本件車禍發生時雖未領有輕型機車駕駛執照，
    有高雄市政府警察局交通大隊交通事故談話紀錄表1 紙在卷
    可憑，然此僅係違反行政規定，應由公路主管機關處以罰鍰
    之違規行為，並非刑法上所稱應注意、能注意而不注意之過
    失，況告訴人是否領有適當駕駛執照，與其是否具備充分之
    駕駛能力、駕駛時有無善盡注意遵守交通規則之義務等情，
    並不一定相關，而卷內亦無證據足供本院認定告訴人未領有
    輕型機車駕駛執照屬本件車禍肇事原因之一；又在一般情形
    下，依客觀之審查，駕駛人未領有適當駕駛執照即騎車上路
    之行為，並不必然會造成發生車禍之結果，是尚難遽認本件
    告訴人未領有輕型機車駕駛執照即騎車上路之行為，與本件
    車禍之發生有何相當因果關係，則原審以告訴人未領有適當
    駕駛執照為由，認定告訴人就本件車禍之發生亦有過失，並
    引為科刑輕重標準之一，即有未洽。(二)本件被告、告訴人行
    駛方向均應為沿高雄市○○區○○路由北向南行駛，原審誤
    認係由南向北行駛，亦有未洽。故檢察官以原審判決過輕、
    行駛方向認定有誤為由，提起上訴指摘原判決不當，為有理
    由，自應由本院將原判決撤銷改判。爰審酌被告駕駛自小客
    車，本應謹慎注意遵守交通規則，以維其他參與道路交通者
    之安全，竟於快慢車道間變換車道時，未讓直行車先行並注
    意安全距離，即貿然由快車道變換至慢車道，致與告訴人發
    生車禍，使告訴人受有如前所述之傷害，惟念被告犯後坦承
    犯行，態度良好，及告訴人所受傷勢等一切情狀，量處如主
    文第2 項所示之刑，並諭知易科罰金之折算標準，以資懲儆
    。
四、查被告前未曾受有期徒刑以上刑之宣告，有臺灣高等法院被
    告前案紀錄表1 紙在卷可按，其因一時不慎，偶罹刑典，於
    警詢及本院審理中已坦承犯行，且與告訴人達成和解，賠償
    告訴人新台幣20萬元（含強制汽機車責任險保險金），有高
    雄市小港區調解委員會調解書1 紙在卷可參，堪認已有悔意
    ，經此偵審程序及罪刑之宣告，應能知所警惕，信無再犯之
    虞，本院認所宣告之刑以暫不執行為適當，爰併予宣告緩刑
    2 年，以啟自新。
據上論斷，依刑事訴訟法第455 條之1 第1 項、第3 項、第369
條第1 項前段、第364 條、第299 條第1 項前段，刑法第284 條
第1 項前段、第62條前段、第41條第1 項前段、第74條第1 款，
罰金罰鍰提高標準條例第1 條前段、第2 條，判決如主文。
本案經檢察官丙○○到庭執行職務。
中    華    民    國    95    年    1     月    27    日
                  交通法庭    審判長法  官  李嘉興
                                    法  官  陳君杰
                                    法  官  楊筑婷
以上正本證明與原本無異。
不得上訴。
中    華    民    國    95    年    1     月    27    日
                                    書記官  林雯琪
附錄本案論罪科刑法條：
中華民國刑法第284條
因過失傷害人者，處6 月以下有期徒刑、拘役或500 元以下罰金
，致重傷者，處1 年以下有期徒刑、拘役或500 元以下罰金。
從事業務之人，因業務上之過失傷害人者，處1 年以下有期徒刑
、拘役或1 千元以下罰金，致重傷者，處3 年以下有期徒刑、拘
役或2 千元以下罰金。


司法院資訊處製作；財團法人民間司法改革基金會備份。
